臺灣臺東地方法院刑事判決　　　　　　　 95年度易字第145號
公　訴　人　臺灣臺東地方法院檢察署檢察官
被　　　告　乙○○
上列被告因業務侵占案件，經檢察官提起公訴（95年度偵緝字第
70號），嗣因被告就被訴事實為有罪之陳述，本院告知被告簡式
審判程序之旨，並聽取當事人之意見後，裁定改由受命法官獨任
依簡式審判程序進行，判決如下：
    主  文
乙○○連續意圖為自己不法之所有，而侵占對於業務上所持有之
物，處有期徒刑柒月。
    事  實
一、乙○○係臺東縣臺東市○○路180 號忠義禮儀社之受雇人，
    擔任專案經理，負責喪葬禮儀及向客戶收款業務，為從事業
    務之人。詎其竟意圖為自己不法之所有，並基於概括之犯意
    ，自民國94年7月22日起至同年7月30日止，利用職務之便，
    先後多次將其向客戶所收取而持有如附表所示之喪葬費用款
    （詳如附表所示），共計新臺幣58,580元，易持有為所有侵
    占入己，並供己花用。嗣經忠義禮儀社因上開喪葬費用未按
    時入帳，而向賴桂香及王福堂追討後，始查悉上情。
二、案經忠義禮儀社告訴臺灣臺東地方法院檢察署檢察官偵查起
    訴。
    理  由
一、按本件被告乙○○所犯係刑法第336條第2項之業務侵占罪，
    為死刑、無期徒刑、最輕本刑為3 年以上有期徒刑以外之罪
    ，其於準備程序就前揭被訴事實為有罪之陳述，經法官告知
    簡式審判程序之旨，並聽取其與公訴人之意見後，本院認無
    不得或不宜改依簡式審判程序進行之處，爰依刑事訴訟法第
    273條之1第1 項，裁定本件由受命法官獨任進行簡式審判程
    序，合先敘明。
二、被告對於上揭業務侵占之犯罪事實，於偵查時及本院準備、
    審理中均坦承不諱，核與告訴代理人吳乙山指訴、證人賴桂
    香、王福堂於警詢中證述之情節，均大致相符，並有賴桂香
    、王福堂立具之切結書影本各1 紙附卷可稽，是被告之自白
    核與事實相符，堪認為真實。本案事證明確，被告犯行洵堪
    認定，應依法論科。
三、查被告行為後，刑法於94年2月2日修正公布，於95年7月1日
    施行。按行為後法律有變更者，適用行為時之法律，但行為
    後之法律有利於行為人者，適用最有利於行為人之法律，現
    行刑法第2條第1項定有明文。此條規定乃與刑法第1 條罪刑
    法定主義契合，而貫徹法律禁止溯及既往原則，係規範行為
    後法律變更所生新舊法律比較適用之準據法，是刑法第2 條
    本身雖經修正，但刑法第2 條既屬適用法律之準據法，本身
    尚無比較新舊法之問題，應一律適用裁判時之現行刑法第2
    條規定以決定適用之刑罰法律，合先敘明。又以本次刑法修
    正之比較新舊法，應就罪刑有關之共犯、未遂犯、想像競合
    犯、牽連犯、連續犯、結合犯，以及累犯加重、自首減輕暨
    其他法定加減原因（如身分加減）與加減例等一切情形，綜
    其全部罪刑之結果而為比較，最高法院95年度第8 次刑庭會
    議決議可資參照。經查：
（一）罰金刑之貨幣單位及提高倍數部分：按修正刑法係自95年
      7月l日起施行，在此之前，刑法分別編有關罰金刑之貨幣
      單位係銀元；且依刑法分則編應處罰金者，應適用罰金罰
      鍰提高標準條例第l條、第4條之規定；亦即應按各該具體
      條文制定或修正之時間先後，定其提高之倍數。惟被告行
      為後，刑法施行法增訂第l條之l，於95年6 月14日經總統
      公布，並自同年7月l日起施行；該條規定: 「中華民國94
      年l月7日刑法修正施行後，刑法分則編所定罰金之貨幣單
      位為新臺幣。94年l月7日刑法修正時，刑法分則編未修正
      之條文定有罰金者，自94年l月7日刑法修正施行後，就其
      所定數額提高為30倍。但72年6月26日至94年l 月7日新增
      或修正之條文，就其所定數額提高為3倍」。亦即自95年7
      月l 日起，刑法分則編所定罰金之貨幣單位，由原來之銀
      元改為新臺幣；且94年l月7日刑法修正時，刑法分則編未
      修正之條文定有罰金者，自95年7月l日起，有關罰金之數
      額提高為30倍。本件被告係犯刑法第336條第2項之罪，該
      罪自24年7月l日施行後即未再修正，依增訂刑法施行法第
      l條之l之規定，其罰金以新臺幣為單位，數額應提高30倍
      。此與修正前之罰金以銀元為單位，且適用罰金罰鍰提高
      標準條例之結果應提高10倍，而新臺幣與銀元之比例為1
      ：3，換算結果亦為30 倍者，並無不同。揭櫫刑法施行法
      規範內容，本即包括規範刑法修正條文施行後所產生新舊
      法如何適用之問題，刑法施行法關於準據法有特別規定者
      ，自應優先於刑法總則第2 條規定而為適用，而刑法施行
      法第1條之1既增訂於刑法施行法之規範體系內，並非增訂
      於刑法總則編內，再參照刑法施行法第1條之1之立法理由
      ，即修正條文說明亦謂「考量新修正之刑法施行後，不再
      適用『現行法規所定貨幣單位折算新臺幣條例』，為使罰
      金數額趨於一致，避免衍生新舊法比較適用問題，以緩和
      實務適用法律之衝擊，爰於不變動罰金數額之前提下，規
      定第2 項如上」等語，依該條之立法目的，顯係基於解決
      新舊法比較適用所衍生問題而增訂該條規定以茲適用，則
      依體系解釋及目的解釋，刑法施行法第1條之1係新修正刑
      法第2條之特別規定，而應優先適用。
（二）刑法第33條第5 款有關罰金之最低數額部分，刑法分則編
      各罪所定罰金之貨幣單位原為銀元，修正前刑法第33條第
      5款規定：「罰金：（銀元）1元以上」，而銀元與新臺幣
      間之折算，依現行法規所定貨幣單位折算新臺幣條例規定
      ，以銀元1 元折算新臺幣3元；修正後刑法第33條第5款則
      規定：「罰金：新臺幣1000元以上，以百元計算之」；經
      比較修正前、後之規定，修正後刑法第33條第5 款所定罰
      金之最低數額，較之修正前提高，自以修正前刑法第33條
      第5款之規定有利於被告。
（三）刑法第56條連續犯之規定，於被告行為後業經公布刪除，
      此刪除雖非犯罪構成要件之變更，但顯已影響行為人刑罰
      之法律效果，自屬法律有變更，依刑法第2條第1項規定，
      比較新、舊法結果，仍應適用較有利於被告之行為時法律
      即舊法論以連續犯。
（四）經整體綜合比較全部罪刑之結果，以95年7月1日生效施行
      前之刑法規定，較有利於被告，依刑法第2條第1項前段規
      定，自應適用被告行為時之法律即修正前之刑法規定予以
      論處。
四、查被告係忠義禮儀社之專案經理，向客戶收取喪葬費用為其
    業務上之行為，被告侵占因業務關係而持有之喪葬費用，核
    其所為，係犯刑法第336條第2項之業務侵占罪。其先後多次
    侵占犯行，時間緊接，犯罪構成要件相同，顯係基於概括犯
    意反覆為之，應依修正前刑法第56條連續犯之規定，論以一
    罪，並加重其刑。爰審酌被告坦承犯行，犯後態度尚佳，侵
    占之數額不大，惟尚未將侵占款項償還告訴人，並參酌被告
    犯罪之目的、動機、手段等一切情狀，量處如主文所示之刑
    ，以資懲儆。
據上論斷，應依刑事訴訟法第299條第1項前段、第273條之1 第1
項，刑法第2條第1項前段、修正前刑法第56條、第336條第2項，
刑法施行法第1條之1第1項、第2項前段，判決如主文。
本案經檢察官甲○○到庭執行職務。
中　　華　　民　　國　　96　　年　　3 　　月　　19　　日
                  刑事第四庭    法  官  陳君鳳
以上正本證明與原本無異。
如不服本判決，應於判決送達後10日內向本院提出上訴狀。（須
附繕本）
                                書記官　洪月甚
中　　華　　民　　國　　96　　年　　3 　　月　　19　　日
附表：
┌──┬─────┬──────┬─────┐
│編號│ 客戶名稱 │侵 占 日 期 │ 侵占金額 │
│    │          │            │（新臺幣）│
├──┼─────┼──────┼─────┤
│一  │ 賴桂香   │94年7月22日 │ 43,900   │
├──┼─────┼──────┼─────┤
│二  │ 賴桂香   │94年7月某日 │ 5,000    │
├──┼─────┼──────┼─────┤
│三  │ 賴桂香   │94年7月某日 │ 5,000    │
├──┼─────┼──────┼─────┤
│四  │ 王福堂   │94年7月30日 │ 4,680    │
└──┴─────┴──────┴─────┘
附錄本案論罪科刑法條全文：
刑法第336條
對於公務上或因公益所持有之物，犯前條第1項之罪者，處1年以
上7年以下有期徒刑，得併科5千元以下罰金。
對於業務上所持有之物，犯前條第1 項之罪者，處6月以上5年以
下有期徒刑，得併科3千元以下罰金。
前2項之未遂犯罰之。
